【裁判字號】    90,易緝,40
【裁判日期】    900718
【裁判案由】    詐欺等
【裁判全文】
臺灣板橋地方法院刑事判決                            九十年度易緝字第四號
    公  訴  人  臺灣板橋地方法院檢察署檢察官
    被      告  甲○○
右列被告因詐欺等案件，經檢察官提起公訴（八十四年度偵續字第一二八號），本院
判決如左：
    主  文
甲○○共同連續以詐術得財產上不法之利益，處有期徒刑拾月，緩刑肆年。
    事  實
一、甲○○明知登記丙○○（已結）名義所有坐落台北縣永和市○○段二三三地號土
    地、面積七百零二平方公尺、應有部分萬分之一百六十三及其上門牌號碼同市○○路二十七號十二樓房屋遭債權人查封拍賣中，而丁○○（丙○○之父，已結）
    、丙○○為使上開受拍賣之房地不受點交，以便自己得以繼續使用該房地及意圖
    分配取回該房地拍賣所得之部分價金，竟與甲○○間共同基於得財產上不法之利
    益之概括犯意及意圖損害債權人之債權之犯意聯絡，於民國八十三年八月二十日
    左右，在台北縣新莊市○○路四十八巷三號五樓，通謀虛偽書立丙○○名義前開
    房屋出租予甲○○住用之房屋租賃契約書及由丁○○以丙○○名義簽發面額新台
    幣（下同）二百萬元、二百萬元、一百五十萬元、三百萬元之到期本票四紙，由
    甲○○偽以債權人身分，於八十三年八月二十四日聲明參加本院八十三年度民執
    天字第一六八０號債務人丙○○拍賣抵押物之分配，並同時提出該虛偽書立之房
    屋租賃契約書，以隱匿該財產原屬無負擔之狀態，使本院民事執行處承辦人員誤
    信該屋非債務人占有使用中而係由第三人承租中，而於八十三年九月二十二日及
    於八十三年九月二十七日，將該屋現由第三人租用中之不實事項，分別登載於執
    行公告及執行筆錄上，均足以生損害於法院執行公告及執行筆錄記載之正確性及
    丙○○之真正債權人，本院民事執行處八十三年九月三十日第三次拍賣公告上並
    因而據以載明拍定後不點交，使該拍賣標的物因此降低競標者參與競標及出好價
    錢之意願，進而降低債權人足額受償之可能性，而損害債權人之債權。甲○○並
    進而於八十三年九月二日持上開虛偽開立作為假債權憑證之本票向本院民事庭申
    請裁定准予強制執行，使不知情之本院承辦法官於八十三年九月七日制作不正確
    之民事裁定（八十三年度票字第三四四八號），足以生損害於法院裁定之正確性
    ，甲○○復於八十三年九月十六日向本院民事執行處提出該不正確之本票准許強
    制執行裁定，並基於同前之概括犯意，使不知情之本院民事執行處承辦人員於八
    十三年十一月二十一日將該虛偽之債權額列入分配表內，均足以生損害於本院民
    事執行處承辦人員制作分配表之正確性及丙○○之真正債權人，並使本院民事執
    行處承辦人員因而陷於錯誤於八十四年二月十六日交付分配款五十萬七千五百五
    十二元予甲○○，致真正債權人乙○○之債權反而無從受償。
二、案經乙○○訴請台灣板橋地方法院檢察署檢察官偵查起訴。
    理  由
一、訊據被告甲○○對於右揭事實供認不諱，惟矢口否認有何詐欺犯行，辯稱伊沒有
    詐騙告訴人云云。經查：右揭事實，業據告訴人乙○○指述綦詳，並經本院調取
    本院八十三年度民執天字第一六八０號民事執行案卷核閱無訛，且有該執行案之
    參加分配聲請狀、房屋租賃契約書、本票影本四紙、本票准許強制執行裁定、執
    行公告、執行筆錄、分配表、甲○○領款收據等件影本在卷可佐，被告空言否認
    無詐欺之犯意，不足採信。本件事證明確，被告犯行堪以認定。
二、查被告與丙○○、丁○○等書立虛偽之房屋租賃契約書，並提出法院民事執行處
    ，使法院承辦人員登載於執行公告及執行筆錄上且於拍賣公告上載明拍定不點交
    ，核其所為，係犯刑法第三百三十九條第二項以詐術得財產上不法之利益罪、同
    法第三百五十六條損害債權罪及同法第二百十四條使公務員登載不實罪。其一個
    提出虛偽租賃契約書之行為同時觸犯刑法第三百三十九條第二項以詐術得財產上
    不法之利益罪與同法第三百五十六條損害債權罪，係一行為觸犯數罪名之想像競
    合犯，應從一重依刑法第三百三十九第二項以詐術得財產上不法之利益罪處斷，
    而所觸犯刑法第三百三十九條第二項以詐術得財產上不法之利益罪與同法第二百
    十四條使公務員登載不實罪，係方法結果之牽連關係，應從一重依第三百三十九
    條第二項以詐術得財產上不法之利益罪處斷。公訴人之起訴書就此部分，僅於犯
    罪事實欄記載被告等書立虛偽之租賃契約書進而由甲○○向該院執行處聲明參與
    分配等之事實，且漏未記載所犯法條，惟公訴人既已就此書立虛偽租約及持向法
    院申明參與分配之基礎社會事實記載於起訴狀犯罪事實欄內，法院自不受其論罪
    法條引用與否之限制。被告所犯上開三罪，屬裁判上一罪，自已為起訴效力所及
    ，法院自得一併審理，併此敘明。被告將供作假債權憑證之虛開本票提出法院行
    使，使法院陷於錯誤為准許強制執行之裁定，被告並提出該錯誤之裁定使民事執
    行處承辦人員將該不實債權登載於分配表上，且獲得屬債務人拍賣所得價款，但
    原應依法分配與債權人之分配款，嗣因假債權關係被誤以債權人分配款名義回到
    債務人手中之分配款，核係犯刑法第二百十四條使公務員登載不實罪、第二百十
    六條行使第二百十四條之文書罪及第三百三十九條第二項以詐術得財產上不法之
    利益罪。其中被告以提出虛開本票之詐術，使法院為准許強制執行且記載不實之
    錯誤裁定之使公務員為不實登載罪部分，與進而提出該裁定向該院民事執行處聲
    請參加分配之行使同法第二百十四條之偽造文書罪部分，二者有低度及高度行為
    之吸收關係，自應依行使之高度行為論處，又因其行使上開公務員登載不實之職
    務上公文書（本票裁定）之行為，使法院民事執行處承辦人員將該不實之債權登
    載於分配表上進而再犯同法第二百十四條之使公務員登載不實罪，其所犯刑法第
    二百十六條行使第二百十四條之文書罪與使登載於分配表所犯第二百十四條使公
    務員登載不實罪部分，有方法結果之牽連關係，應以較重之行使使公務員登載不
    實文書罪論處，被告獲得分配款，係犯刑法第三百三十九條第二項以詐術得財產
    上不法之利益罪，其先持虛開之本票向法院申請裁定准許強制執行，再持法院基
    於其詐術而陷於錯誤後製作之本票裁定向法院執行處行使參加分配，並因而獲得
    不應分得之分配款部分，其前後均係基於同一為自己得財產上不法利益之意圖，
    所為之二個施詐術行為，具有接續性質，應只論以詐欺得利一罪。又被告所犯刑
    法第三百三十九條第二項以詐術得財產上不法利益罪與上開第二百十六條行使第
    二百十四條之不實文書罪部分，二者有方法結果之牽連關係，應從一重之第三百
    三十九條第二項詐欺得利罪處斷。另按法院執行拍賣，其拍賣行為之性質，係屬
    私法上之買賣行為，其出賣人係債務人，僅係拍賣所得之價金，由法院代為分配
    與債權人，故債務人申報不實之債權以獲得分配拍賣所得之價金，其所分得之價
    金仍原屬債務人所有之財產，並非屬刑法第三百三十九條第一項被詐欺之人或第
    三人之財產，故被告等以申報不實之債權而獲得分配拍賣所得之價金，係以詐術
    使其財產不全部被執行因而獲得財產上不法之利益，是被告此以詐術獲得財產上
    不法之利益，係犯刑法第三百三十九條第二項以詐術得財產上不法之利益罪，公
    訴人認被告等此行為係犯刑法第三百三十九條第一項詐欺罪，其起訴法條，尚有
    未洽，應予變更。另被告持內容不實之租賃契約書向原法院執行處行使，進而詐
    得繼續占有使用系爭拍賣標的物之詐欺得利罪，與其後利用不實本票訴訟詐欺得
    利之詐欺犯行，二者之時間密接，方法雷同，而觸犯構成要件相同之罪名，顯係
    基於概括犯意為之，為連續犯，應以一罪論，並加重其刑。被告與丙○○、丁○○間，就上開犯行，互有犯意連絡及行為分擔，應依共同正犯論處。爰審酌被告
    之素行、犯罪之動機、目的、手段、智識程度、所生危害及犯罪後坦承大部分犯
    ，且被害人乙○○之損害亦已由丁○○、丙○○賠償之態度等一切情狀，量處如
    主文所示之刑。又被告於七十八年六月七日雖曾受有期徒刑以上刑之執行完畢，
    惟五年以內未曾受有期徒刑以上刑之宣告，因一時失慮，致罹刑典，本院因認被
    告經此偵審程序，當知警惕，信無再犯之虞，是認對被告所宣告之刑，以暫不執
    行為適當，併予宣告緩刑四年，以啟自新。
據上論斷，應依刑事訴訟法第二百九十九條第一項前段、第三百條，刑法第二十八條
、第五十六條、第二百十六條、第二百十四條、第三百三十九條第二項、第三百五十
六條、第五十五條、第七十四條第二款，罰金罰鍰提高標準條例第一條前段，判決如
主文。
本案經檢察官鄧媛到庭執行職務
中      華      民      國      九十      年      七      月    十八    日
                                  臺灣板橋地方法院刑事第三庭
                                          法  官  李  幼  妃
右正本證明與原本無異。
如不服本判決，應於判決送達後十日內，向本院提出上訴狀。
                                          書記官  強  梅  芳
中      華      民      國      九十      年      七      月    二十    日
附錄本案論罪科刑法條全文
刑法第二百十六條
行使第二百十條至第二百十五條之文書者，依偽造、變造文書或登載不實事項或使登
載不實事項之規定處斷。
刑法第二百十四條
明知為不實之事項，而使公務員登載於職務上所掌之公文書，足以生損害於公眾或他
人者，處三年以下有期徒刑、拘役或五百元以下罰金。
刑法第三百三十九條
意圖為自己或第三人不法之所有，以詐術使人將本人或第三人之物交付者，處五年以
下有期徒刑、拘役或科或併科一千元以下罰金。
以前項方法得財產上不法之利益或使第三人得之者亦同。
前二項之未遂犯罰之。
刑法第三百五十六條
債務人於將受強制執行之際，意圖損害債權人之債權，而毀壞、處分或隱匿其財產者
，處二年以下有期徒刑、拘役或五百元以下罰金。


司法院資訊處製作；財團法人民間司法改革基金會備份。
